【裁判字號】    95,訴,2227
【裁判日期】    951122
【裁判案由】    偽造文書
【裁判全文】
臺灣桃園地方法院宣示判決筆錄          95年度訴字第2227號
公  訴  人  臺灣桃園地方法院檢察署檢察官
被      告  甲○  ○○○  ○○.
                    在台無住居.
            丙○○○○○  ○○.
                    在台無住居.
            乙○  ○○○  ○○.
                    在台無住居.
            丁○○○○○○  ○.
                    在台無住居.
上列被告等因偽造文書案件，於中華民國95年11月22日上午10時
許，在本院第14法庭宣示判決，出席職員如下：
          法  官  尹  良
          書記官  廖宜政
          通  譯
法官起立朗讀判決主文、犯罪事實要旨、處罰條文、附記事項，
及告以上訴限制、期間並提出上訴狀之法院，且諭知記載其內容
：
一、主  文：
甲○  ○○○  ○○○共同行使偽造私文書，足以生損害於他人
，處有期徒刑伍月，如易科罰金，以參佰元折算壹日，緩刑參年
，緩刑期內付保護管束。扣案姓名為「NGUYEN THI MINH HANG」
（中文譯名為阮氏明姮）、統一證號為KD00000000號之中華民國
外僑居留證上「甲○  ○○○  ○○○」相片壹張；「房屋租賃
契約書」上「立契約人（乙方）簽章欄」偽造之「陳越國」署押
壹枚、「乙方連帶保證人（丙方）簽章欄」偽造之「阮氏明姮」
署押壹枚；（以下簡稱丙方）、「乙方連帶保證人（丙方）簽章
欄」上偽造「阮氏明姮」指印各壹枚；（以下簡稱乙方）、「立
契約人（乙方）簽章欄」上偽造「陳越國」印文各壹枚，均沒收
。又行使變造之特許證，足以生損害於公眾及他人，處有期徒刑
肆月，如易科罰金，以新台幣壹仟元折算壹日，緩刑參年，緩刑
期內付保護管束。扣案姓名為「NGUYEN THI MINH HANG」（中文
譯名為阮氏明姮）、統一證號為KD00000000號之中華民國外僑居
留證上「甲○  ○○○  ○○○」相片壹張沒收。應執行有期徒
刑捌月，如易科罰金，以參佰元折算壹日，緩刑參年，緩刑期內
付保護管束。扣案姓名為「NGUYEN THI MINH HANG」（中文譯名
為阮氏明姮）、統一證號為KD00000000號之中華民國外僑居留證
上「甲○  ○○○  ○○○」相片壹張；「房屋租賃契約書」上
「立契約人（乙方）簽章欄」偽造之「陳越國」署押壹枚、「乙
方連帶保證人（丙方）簽章欄」偽造之「阮氏明姮」署押壹枚；
（以下簡稱丙方）、「乙方連帶保證人（丙方）簽章欄」上偽造
「阮氏明姮」指印各壹枚；（以下簡稱乙方）、「立契約人（乙
方）簽章欄」上偽造「陳越國」印文各壹枚，均沒收。
丙○○○○○  ○○○  ○○○共同偽造公印文，處有期徒刑肆
月，如易科罰金，以新台幣壹仟元折算壹日，緩刑貳年，緩刑期
內付保護管束。扣案偽造統一證號：FD00000000號、LD00000000
號之中華民國外僑居留證各壹張上偽造之「內政部印」公印文各
壹枚沒收。又行使偽造之特許證，足以生損害於公眾及他人，處
有期徒刑參月，如易科罰金，以新台幣壹仟元折算壹日，緩刑貳
年，緩刑期內付保護管束。扣案偽造統一證號：FD00000000號、
LD0000 0000 號之中華民國外僑居留證各壹張（含偽造之「內政
部印」公印文各壹枚、丙○○○○○  ○○○  ○○○相片各壹
張）、許可證號為00－0000000 號外國人工作許可證壹張，均沒
收。應執行有期徒刑伍月，如易科罰金，以新台幣壹仟元折算壹
日，緩刑貳年，緩刑期內付保護管束。扣案偽造統一證號：FD00
000000號、LD00000000號之中華民國外僑居留證各壹張（含偽造
之「內政部印」公印文各壹枚、丙○○○○○  ○○○  ○○○
相片各壹張）、許可證號為00－0000000 號外國人工作許可證壹
張，均沒收。
乙○  ○○○  ○○○共同偽造公印文，處有期徒刑肆月，如易
科罰金，以新台幣壹仟元折算壹日，緩刑貳年，緩刑期內付保護
管束。扣案偽造統一證號：FD00000000號、FD00000000號之中華
民國外僑居留證各壹張上偽造之「內政部印」公印文各壹枚沒收
。又行使偽造之特許證，足以生損害於公眾及他人，處有期徒刑
參月，如易科罰金，以新台幣壹仟元折算壹日，緩刑貳年，緩刑
期內付保護管束。扣案偽造統一證號：FD00000000號、FD000000
00 號 之中華民國外僑居留證各壹張（含偽造之「內政部印」公
印文各壹枚、乙○  ○○○  ○○○相片各壹張）、許可證號為
00－0000000 號外國人工作許可證壹張，均沒收。應執行有期徒
刑伍月，如易科罰金，以新台幣壹仟元折算壹日，緩刑貳年，緩
刑期內付保護管束。扣案偽造統一證號：FD00000000號、FD0000
0000號之中華民國外僑居留證各壹張（含偽造之「內政部印」公
印文各壹枚、乙○  ○○○  ○○○相片各壹張）、許可證號為
00－0000000號外國人工作許可證壹張，均沒收。
丁○○○○○○  ○○○○○  ○○○○共同偽造公印文，處有
期徒刑肆月，如易科罰金，以新台幣壹仟元折算壹日，緩刑貳年
，緩刑期內付保護管束。扣案偽造統一證號：FC00000000號之中
華民國外僑居留證壹張上偽造之「內政部印」公印文壹枚沒收。
又行使偽造之特許證，足以生損害於公眾及他人，處有期徒刑參
月，如易科罰金，以新台幣壹仟元折算壹日，緩刑貳年，緩刑期
內付保護管束。扣案偽造統一證號：FC00000000號之中華民國外
僑居留證壹張（含偽造之「內政部印」公印文壹枚、丁○○○○○○○○○○○  ○○○○相片壹張）、許可證號為00－000000
0 號外國人工作許可證壹張，均沒收。應執行有期徒刑伍月，如
易科罰金，以新台幣壹仟元折算壹日，緩刑貳年，緩刑期內付保
護管束。扣案偽造統一證號：FC00000000號之中華民國外僑居留
證壹張（含偽造之「內政部印」公印文壹枚、丁○○○○○○○○○○○  ○○○○相片壹張）、許可證號為00－0000000 號外
國人工作許可證壹張，均沒收。
二、犯罪事實要旨：
(一)、甲○  ○○○  ○○○（中文譯名「黎氏斯」，下稱「黎氏
    斯」）係於民國九十一年十月十六日持合法簽證來台擔任監
    護工之越南籍勞工，竟於九十一年十二月二日逃逸離去其原
    申請在台之雇主王盈盈位於台中縣神岡鄉○○路六六七巷一
    ○三之三號住處之工作地點，為求能繼續滯留我國非法工作
    ，遂與真實姓名年籍不詳綽號「阿禾」之越南籍成年男子，
    共同基於行使變造特種文書之犯意聯絡，利用「阿禾」前經
    不詳管道取得姓名為「NGUYEN THI MINH HANG」（中文譯名
    為「阮氏明姮」）、統一證號為KD00000000號之中華民國外
    僑居留證真品一張，由黎氏斯於九十三年八月十九日至九十
    三年底間某日某時許，在高雄地區某處，將其本人照片一張
    ，交予「阿禾」，由「阿禾」，自收受上開照片之日起至一
    個月後間之某日某時許，在高雄地區某處，將上開統一證號
    為KD00000000號之中華民國外僑居留證上「阮氏明姮」之照
    片撕下，換貼「黎氏斯」之照片，以此方式變造「阮氏明姮
    」之外僑居留證一枚，足生損害於內政部警政署入出境管理
    局及「阮氏明姮」。「阿禾」變造完成上開居留證後，即於
    其收受上開照片之日後一個月某日某時許，在高雄地區某處
    ，將該變造之居留證一枚，交付「黎氏斯」收執以供其行使
    之用；其後黎氏斯滯留台灣期間，結識自稱「阿福」之越南
    籍男子（另由檢察官追查中），即與「阿福」基於行使偽造
    特種文書、行使偽造私文書之犯意聯絡，於九十五年六月四
    日某時許，在桃園縣中壢市○○路○段一三六巷二二號，由
    「黎氏斯」冒用「阮氏明姮」之名義；由「阿福」冒用「陳
    越國」之名義，向上址房屋之所有人黃鈺淮表示要承租座落
    於該址之房屋，並由「黎氏斯」持上開變造之「阮氏明姮」
    居留證；由「阿福」持姓名為「陳越國」、統一證號為RC00
    000000號之偽造中華民國外僑居留證影本，供黃鈺淮核對身
    分而加以行使，足生損害於內政部警政署入出境管理局及「
    阮氏明姮」、「陳越國」；且均未經「阮氏明姮」、「陳越
    國」之同意或授權，接續利用不知情之黃鈺淮於「房屋租賃
    契約書」上偽填內容不實之「阮氏明姮」、「陳越國」身分
    證號資料，並利用不知情之黃鈺淮於該契約書之「立契約人
    （乙方）簽章欄」、「乙方連帶保證人（丙方）簽章欄」上
    ，接續偽造「阮氏明姮」、「陳越國」之簽名各一枚，並由
    黎氏斯於該契約書（以下簡稱丙方）、「乙方連帶保證人（
    丙方）簽章欄」上接續按捺指印各一枚；由「阿福」持其前
    所偽造之「陳越國」印章一枚於該契約書（以下簡稱乙方）
    、「立契約人（乙方）簽章欄」上，接續偽造「陳越國」印
    文各一枚，並均以該指印、印文證明上開所書姓名之人別為
    真，製作以「陳越國」為承租名義人，「阮氏明姮」為連帶
    保證人之上開租賃契約書，而偽造完成表彰「陳越國」願依
    該契約書所定條款承租桃園縣中壢市○○路○段一三六巷二
    二號房屋並由「阮氏明姮」為連帶保證人等意思表示之私文
    書，旋共同持上開偽造之「房屋租賃契約書」向黃鈺淮租用
    上開房屋而行使之，足以生損害於「阮氏明姮」、「陳越國
    」及黃鈺淮。嗣於九十五年九月五日十時三十分許，台北縣
    政府警察局海山分局人員接獲線報，派員前往中壢市○○路
    ○段一三六巷二二號查緝時，「黎氏斯」竟另行起意，基於
    行使變造特種文書之犯意，於上開時、地，出示上開變造之
    「阮氏明姮」居留證予警員以行使之，足生損害於內政部警
    政署入出境管理局、「阮氏明姮」。惟經警識破而查獲，並
    扣得上開變造之居留證一張。
(二)、NGUYEN THI DIU（中文譯名「阮氏賢」，下稱「阮氏賢」）
    ，係於九十三年十月七日持合法簽證來台擔任監護工之越南
    籍勞工，竟於九十五年八月十七日逃逸離去其原申請在台之
    雇主洪女麗設於台北市○○路一五五號十二樓住處之工作地
    點；LE THI YEN（中文譯名「黎氏安」，下稱「黎氏安」）
    ，係於九十四年七月十四日持合法簽證來台擔任監護工之越
    南籍勞工，竟於九十五年八月二十六日逃逸離去其原申請在
    台之雇主「童綜合醫院」設於台中縣神岡鄉○○路六六七巷
    一○三之三號之工作地點；其二均為求能繼續滯留我國非法
    工作，竟分別與「阿雄」基於偽造公印文及行使特種文書之
    犯意聯絡，於九十五年九月三日二十三時許，在桃園縣中壢
    市某便利商店前，分別約定每張居留證新台幣（下同）三千
    元；每張工作證一千元之代價，由「阮氏賢」、「黎氏安」
    分別提供其本人照片各二張交予「阿雄」，由「阿雄」在台
    灣地區某不詳處所，接續偽造貼有上開「阮氏賢」照片各一
    枚，姓名分別為PHAM THI HONG HANH（中文姓名為「范氏紅
    幸」）、TRAN NGO C HOA（中文姓名為「陳玉華」）；統一
    證號分別為FD00000000號、LD00000000號，其上並分別偽造
    「內政部印」公印文各一枚之中華民國外僑居留證二張；姓
    名為「TRAN NGOC HOA 」（中文姓名為「陳玉華」）、許可
    證號為00－0000000 號之外國人工作許可證一張，足生損害
    於內政部、內政部警政署入出境管理局、行政院勞工委員會
    及「范氏紅幸」、「陳玉華」；偽造貼有上開「黎氏安」照
    片各一枚，姓名分別為NGUYEN THI HAI（中文姓名為「阮氏
    海」）、DAOTHUHA（中文姓名為「林秋霞」）；統一證號分
    別為FD00000000號、FD00000000號，其上並分別偽造「內政
    部印」公印文各一枚之中華民國外僑居留證二張；姓名為、
    DAO THUHA （中文姓名為「林秋霞」）、許可證號為00－
    0000000 號之外國人工作許可證一張，足生損害於內政部、
    內政部警政署入出境管理局及行政院勞工委員會及「阮氏海
    」、「林秋霞」。「阿雄」接續偽造完成上開居留證、工作
    許可證後，即於翌日即九十五年九月四日二十三時，在上開
    便利商店門口，分別將上開偽造之「范氏紅幸」、「陳玉華
    」居留證各一張、「陳玉華」工作許可證一枚，交付「阮氏
    賢」，「阮氏賢」則先給付三千元予「阿雄」作為報酬；將
    上開偽造之「阮氏海」、「林秋霞」居留證各一張、「林秋
    霞」工作許可證一枚，交付「黎氏安」，「黎氏安」則先給
    付二千元予「阿雄」作為報酬。嗣於九十五年九月五日十時
    三十分許，台北縣政府警察局海山分局人員接獲線報，派員
    前往桃園縣中壢市○○路○段一三六巷二二號查緝時，「阮
    氏賢」即於上開時、地，出示上開偽造「范氏紅幸」、「陳
    玉華」居留證各一張、「陳玉華」工作許可證一枚予警員以
    行使之，足生損害於內政部、內政部警政署入出境管理局、
    行政院勞工委員會及「范氏紅幸」、「陳玉華」；「黎氏安
    」即於上開時、地，出示上開偽造「阮氏海」、「林秋霞」
    居留證各一張、「林秋霞」工作許可證一枚，足生損害於內
    政部、內政部警政署入出境管理局、行政院勞工委員會及「
    阮氏海」、「林秋霞」。惟均經警識破而查獲，並扣得上開
    偽造之居留證四張、工作許可證二張。
(三)、SEBIANO NOBEL ATAM（中文譯名「羅賓」，下稱「羅賓」）
    ，係於九十五年七月二十四日來台擔任魚工之菲律賓籍勞工
    ，竟於九十五年八月二十六日自高雄港逃逸，為求能繼續滯
    留我國非法工作，竟與上開「阿福」之人基於偽造公印文及
    行使特種文書之犯意聯絡，於九十五年九月四日某時許，在
    桃園縣中壢市○○路○段一三六巷二二號，約定每張居留證
    三千元；每張工作證一千元之代價，由「羅賓」提供其本人
    照片一張及四千元，交予「阿福」，由「阿福」在台灣地區
    某不詳處所，接續偽造貼有「羅賓」照片一枚，姓名為「TA
    R MAN 」（中文姓名為「王曉明」）、統一證號為FC000000
    00號，其上並偽造「內政部印」公印文一枚之中華民國外僑
    居留證一張；姓名為「TAR MAN 」（中文姓名為「王曉明」
    ）、許可證號為00－0000000 號之外國人工作許可證一張，
    足生損害於內政部、內政部警政署入出境管理局、行政院勞
    工委員會及「王曉明」。「阿福」接續偽造完成上開居留證
    、工作許可證後，即於翌日即九十五年九月五日晚間某時許
    ，在桃園縣中壢市○○路○段一三六巷二二號，將上開偽造
    之居留證、工作許可證各一枚，交付予「羅賓」。嗣於九十
    五年九月五日十時三十分許，台北縣政府警察局海山分局人
    員接獲線報，派員前往桃園縣中壢市○○路○段一三六巷二
    二號查緝時，「羅賓」即於上開時、地，出示上開偽造之居
    留證、工作許可證予警員以行使之，足生損害於內政部、內
    政部警政署入出境管理局、行政院勞工委員會及「王曉明」
    。惟經警識破而查獲，並扣得上開偽造之居留證、工作許可
    證各一張。
三、處罰條文：修正後刑法第二條第一項前段、第二項、第二十
    八條、第四十一條第一項前段、第三十八條第一項第二款、
    第七十四條第一項第一款、第九十三條第一項、第五十一條
    第五款，行為時刑法第二百十六條、第二百十條、第二百十
    二條、第二百十八條第一項、第二百十九條，修正前刑法第
    二十八條、第五十五條、第四十一條第一項前段、第三十八
    條第一項第二款、第五十一條第五款，罰金罰鍰提高標準條
    例第一條前段，修正前罰金罰鍰提高標準條例第二條，修正
    後刑法施行法第一條之一第一項、第二項前段、第三條之一
    第三項。
四、附記事項：被告甲○  ○○○  ○○○、丙○○○○○  ○○○  ○○○、乙○  ○○○  ○○○係越南籍人民；丁○○○○○○  ○○○○○  ○○○○係菲律賓籍人民，有卷
    附外僑居留資料查詢明細表三紙、外僑入出境資料處理系統
    一紙在卷可參，其四人經本院宣告緩刑期內付保護管束之保
    安處分後，如執行檢察官認為適當，即得依保安處分執行法
    第七十四條之一第一項之規定，以驅逐出境代之。又被告甲○  ○○○  ○○○行為後，刑法第四十一條第二項規定：
    「併合處罰之數罪，均有前項情形，其應執行之刑逾六月者
    ，亦同」，雖併經修正為：「前項規定於數罪併罰，其應執
    行之刑未逾六月者，亦適用之」，然刑法施行法第三條之一
    第三項既已明定「於九十四年一月七日刑法修正施行前犯併
    合處罰數罪中之一罪，且該數罪均符合第四十一條第一項得
    易科罰金之規定者，適用九十年一月四日修正之刑法第四十
    一條第二項規定」，故數罪併罰，部分犯罪行為在舊法，部
    分犯罪行為在新法，裁判在新法施行後，如各罪均合於易科
    罰金，惟定應執行之刑逾有期徒刑六月時，及於相同情形檢
    察官聲請定執行刑並定易科罰金之折算標準時，均應依修正
    之刑法施行法第三條之一第三項規定得易科罰金，其折算標
    準，依最有利於行為人之法律定之（詳台灣高等法院暨所屬
    法院因應新修正刑法施行座談會研討結論要旨第五號第二子
    題），又裁判確定前犯數罪，其中一罪在新法施行前者，應
    定執行刑時，應依修正後刑法第二條第一項之規定，適用最
    有利於行為人之法律（參見最高法院九十五年度第八次刑庭
    會議決議），依比較之結果，應依修正前刑法第五十一條第
    五款最有利於被告甲○  ○○○  ○○○，是被告甲○  ○○○  ○○○所犯行使變造特許證之犯行，雖於新法修正後
    所犯，依前揭說明，仍應依修正前刑法第五十一條第五款定
    應執行之刑，並依修正前刑法第四十一條第二項之規定諭知
    易科罰金，其易科罰金之折算標準（查被告行為時之易科罰
    金折算標準，修正前罰金罰鍰提高標準條例第二條前段（現
    已刪除）規定，就其原定數額提高為一百倍折算一日，則本
    件被告行為時之易科罰金折算標準，應以銀元三百元折算一
    日，經折算為新台幣後，應以新台幣九百元折算為一日。而
    九十二年二月二日修正公布，九十五年七月一日施行之刑法
    第四十一條第一項前段規定：「犯最重本刑為五年以下有期
    徒刑以下之刑之罪，而受六個月以下有期徒刑或拘役之宣告
    者，得以新台幣一千元、二千元或三千元折算一日，易科罰
    金」，比較修正前後之易科罰金折算標準，修正後之刑法並
    未有利於被告。），以舊法較有利於被告甲○  ○○○  ○○○，一併敘明。
五、協商判決除有刑事訴訟法第455 條之4 第1 項第1 款於本訊
    問程序終結前，被告撤銷協商合意或檢察官撤回協商聲請者
    告協商之意思非出於自由意志者；第4 款被告所犯之罪非第
    455 條之2 第1 項所定得以協商判決者；第6 款被告有其他
    較重之裁判上一罪之犯罪事實者；第7 款法院認應諭知免刑
    或免訴、不受理者情形之一，及違反同條第2 項「法院應於
    協商合意範圍內為判決；法院為協商判決所科之刑，以宣告
    緩刑或2 年以下有期徒刑、拘役或罰金為限」之規定者外，
    不得上訴。
六、如有前項得上訴之情形者，得自收受判決送達之日起10日內
    ，向本院提出上訴書狀，上訴於第二審法院。
七、本案經檢察官徐文豪到庭執行職務。
中    華    民    國    95    年    11    月    22    日
                  刑事第第三庭法  官  尹  良
上正本證明與原本無異。
                              書記官  廖宜政
中    華    民    國    95    年    11    月    22    日


司法院資訊處製作；財團法人民間司法改革基金會備份。
